臺灣臺東地方法院刑事判決
111年度訴字第50號
公  訴  人  臺灣臺東地方檢察署檢察官
被      告  王明輝


指定辯護人  王丕衍律師（義務辯護）
上列被告因違反毒品危害防制條例案件，經檢察官提起公訴（11
1年度偵字第852號），及移送併辦（111年度偵字第1468號），
本院判決如下：
    主  文
王明輝犯如附表編號1、2「主文」欄所示之罪，各處如附表編號
1、2「主文」欄所示之刑及沒收。應執行有期徒刑陸年陸月。
    事  實
一、王明輝明知明知甲基安非他命為毒品危害防制條例規定之第
    二級毒品，依法不得販賣及持有，竟分別意圖營利，基於販
    賣第二級毒品之犯意，於附表所示時、地及代價，販賣第二
    級毒品甲基安非他命予鄭國智、洪振吉。嗣經警依法實施通
    訊監察，而悉上情。
二、案經臺東縣警察局大武分局報請臺灣臺東地方檢察署檢察官
    指揮偵辦並偵查起訴。
    理  由
壹、證據能力部分
一、按被告以外之人於審判外之陳述，雖不符前4條之規定，而
    經當事人於審判程序同意作為證據，法院審酌該言詞陳述或
    書面陳述作成時之情況，認為適當者，亦得為證據；當事人
    、代理人或辯護人於法院調查證據時，知有第159條第1項不
    得為證據之情形，而未於言詞辯論終結前聲明異議者，視為
    有前項之同意，刑事訴訟法第159條之5定有明文。查本判決
    所引用被告以外之人於審判外之言詞或書面陳述，經被告、
    辯護人同意具有證據能力，檢察官亦未爭執其證據能力（見
    本院111年度訴字第50號卷【下稱本院卷】第340、341至344
    頁），本院審酌前開陳述作成時之情況，認屬適當，依上開
    規定，均得作為證據。
二、另其他非供述證據部分，本院於審判期日，依各該證據不同
    之性質，以提示或告以要旨等法定調查方法逐一調查，並使
    當事人表示意見，本院亦查無法定證據取得禁止或證據使用
    禁止之情形，故認所引用各項證據資料，均具有證據能力。
貳、實體部分
一、認定事實之證據及理由
  ㈠上開犯罪事實業經被告於本院審判期日時坦承在卷（見本院
    卷第340頁)，核與證人鄭國智、洪振吉於警詢、偵訊、本院
    審判期日之證述大抵相符（證人鄭國智部分：見臺灣臺東地
    方檢察署111年度偵字第852號卷【下稱偵卷一】第33至41、
    49至53頁；證人洪振吉部分：見偵卷一第115至120、127至1
    29頁，本院卷第202至230頁），並有通訊監察譯文及光碟（
    見偵卷一第59至60、124頁，臺灣臺東地方檢察署111年度偵
    字第1468號卷【下稱偵卷二】第129至130頁，本院證物袋）
    在卷可稽，自足認被告前開任意性之自白係與事實相符，亦
    有上開證據可資補強，堪信為真實。
  ㈡又甲基安非他命係政府公告查禁之第二級毒品，販賣第二級
    毒品罪屬法定本刑10年以上之重罪，苟無利可圖，應無甘冒
    遭查緝將處嚴刑之危險。再甲基安非他命物稀價昂，取得不
    易，有其獨特之販售管道，復無公定之價格與分裝數量，每
    次交易之價格與數量，可能依交易雙方關係之深淺、資力、
    需求量、對行情之認知、標的是否充裕、查緝是否嚴謹、遭
    買受人供出來源之風險程度等因素而異，從而出賣人從「價
    差」或「量差」中牟取利潤之方式或有不同，惟出賣人藉非
    法販賣行為以圖利之目的均屬相同，是縱未確切查得販賣毒
    品賺取之實際差價，然除別有事證，足認係按同一價格轉讓
    ，確未牟利之情形外，尚難執此謂非法販賣之事證有所不足
    。上揭證人鄭國智、洪振吉於警詢及偵訊時，已證述其等係
    分別以如附表編號1、2所示金額向被告購買甲基安非他命，
    且被告有上開販賣第二級毒品犯行，業經認定如前，則其當
    有獲取價差以牟利之犯意，而有營利意圖，應堪認定。
  ㈢從而，本件事證明確，被告上開販賣第二級毒品之犯行，洵
    堪認定。
二、論罪科刑
  ㈠核被告所為，均係犯毒品危害防制條例第4 條第2 項之販賣
    第二級毒品罪。被告各次販賣甲基安非他命前持有之低度行
    為，為各次販賣之高度行為所吸收，均不另論罪。被告上開
    所犯罪名間，均犯意各別，行為互殊，應予分論併罰。
  ㈡檢察官以臺灣臺東地方檢察署111年4月22日東檢熙宿111偵14
    68字第1119005527號函檢卷移送併辦意旨書之犯罪事實，核
    與業經起訴之犯罪事實有裁判上一罪關係，自為起訴效力所
    及，應由本院予以審理，附此敘明。
  ㈢刑之加重、減輕
    ⒈按被告構成累犯之事實及應加重其刑之事項，均應由檢察
      官主張並具體指出證明之方法後，經法院踐行調查、辯論
      程序，方得作為論以累犯及是否加重其刑之裁判基礎，有
      最高法院刑事大法庭110年度台上大字第5660號裁定可供
      參考。查本件除卷附臺灣高等法院被告前案紀錄表外，檢
      察官就大法官釋字第775號解釋文所明示，關於累犯者有
      其特別惡性及對刑罰反應力薄弱而加重最低本刑部分，並
      未具體指出證明方法，故此部分列為刑法第57條第5款所
      定「犯罪行為人之品行」進行審酌（詳後述），而無刑法
      第47條累犯加重規定之適用。
    ⒉按刑法第59條所規定之酌量減輕其刑，係裁判上之減輕，
      雖必以犯罪之情狀可憫恕，認為宣告法定最低度之刑猶嫌
      過重者，始有其適用。然如別有法定減輕之事由，先依法
      定減輕事由減輕其刑後，科以最低刑度，猶嫌過重時，即
      得為之；若有二種以上法定減輕事由，先依法定減輕事由
      遞減其刑後，科以最低刑度，猶嫌過重時，仍得再依刑法
      第59條規定酌減其刑（最高法院99年度台上字第5999號判
      決意旨參照）。查毒品危害防制條例第4條第2項規定：「
      製造、運輸、販賣第二級毒品者，處無期徒刑或10年以上
      有期徒刑，得併科新臺幣1千5百萬元以下罰金。」，然同
      為販賣第二級毒品之人，其原因動機不一，犯罪情節未必
      盡同，或有大盤毒梟者，亦有中、小盤之分，甚或僅止於
      吸毒者友儕間為求互通有無之有償轉讓者亦有之，其販賣
      行為所造成危害社會之程度自屬有異，法律科處此類犯罪
      ，依毒品危害防制條例第4條第2項之所定之法定最低本刑
      卻同為「無期徒刑或10年以上有期徒刑，得併科新臺幣1
      千5百萬元以下罰金」，法定刑不可謂不重。而本件被告
      雖有如附表所示2次販賣第二級毒品之犯行，惟被告販賣
      之對象僅有2人，販賣所得亦甚微，此與販賣大量毒品謀
      取鉅額獲利或囤積鉅量毒品遭查獲之情形有別，其情節當
      與大盤、毒梟者，非可相同並論，且被告於本院審理時尚
      能坦承犯行，已有悔悟，依其情狀，處以較輕微之刑度，
      即足以警懲，已可達防衛社會之目的，然其別無其他法定
      減輕事由，則法定最低度刑為10年以上之有期徒刑，猶嫌
      過重。是本件被告所為如附表編號1、2所示之販賣第二級
      毒品犯行，衡情尚有可憫恕之處，爰依刑法第59條之規定
      ，就其所為上開販賣第二級毒品犯行，均減輕其刑。
  ㈣科刑
    爰以行為人之責任為基礎，審酌前已有因販賣、施用第二級
    毒品案件，經法院判罪科刑之前案紀錄，有臺灣高等法院被
    告前案紀錄表（見本院卷第301至333頁）在卷可參，竟為賺
    取金錢而販賣毒品，此等擴散毒品之犯行，傷害他人身心健
    康，且有致生其他犯罪之可能，對社會所生危害程度非輕，
    所為殊值非難；惟念及被告終能坦承全數犯行，頗知悔悟之
    犯後態度，販賣對象為2人，且各次交易金額非鉅；並審酌
    被告自陳智識程度為國小畢業，做鐵工，月收入2至3萬元，
    無須扶養他人之家庭經濟狀況及健康狀況（見本院卷第347
    頁），暨檢察官、被告及辯護人就本案量刑之意見（見本院
    卷第348頁），分別量處如主文所示之刑。又綜合判斷被告
    各行為彼此間之關連性、其人格特性、犯罪傾向暨與前科之
    關連性、各行為所侵害法益之專屬性或同一性、社會對被告
    所犯各罪處罰之期待等項，暨參酌刑法第51條數罪併罰定應
    執行刑之立法方式，係採限制加重原則，而非以累加方式定
    應執行刑後，量定應執行刑為如主文所示。
  ㈤沒收：
    ⒈按犯第4 條至第9 條、第12條、第13條或第14條第1 項、
      第2 項之罪者，其供犯罪所用之物，不問屬於犯罪行為人
      與否，均沒收之，毒品危害防制條例第19條第1 項定有明
      文。又按供犯罪所用、犯罪預備之物或犯罪所生之物，屬
      於犯罪行為人者，得沒收之。但有特別規定者，依其規定
      ；前二項之沒收，於全部或一部不能沒收或不宜執行沒收
      時，追徵其價額，刑法第38條第2 項、第4 項亦定有明文
      。查未扣案被告所有之門號0000000000之行動電話（含SI
      M 卡）為被告各次販賣第二級毒品犯行所用，業據其於本
      院審理中供明在卷（本院卷第347頁），並有各該通訊監
      察譯文在卷可參，不問屬於被告與否，均應依毒品危害防
      制條例第19條第1 項規定宣告沒收，並依刑法第38條第4 
      項規定，於全部或一部不能沒收或不宜執行沒收時，均追
      徵其價額。
    ⒉按犯罪所得，屬於犯罪行為人者，沒收之；前2 項之沒收
      ，於全部或一部不能沒收或不宜執行沒收時，追徵其價額
      ；第1 項及第2 項之犯罪所得，包括違法行為所得、其變
      得之物或財產上利益及其孳息，刑法第38條之1 第1 項前
      段、第3 項及第4 項分別定有明文。而販賣毒品所得之對
      價，不問其中成本若干，利潤多少，均應全部諭知沒收，
      貫徹政府查禁煙毒之決心，以符立法本旨（最高法院95年
       度台上字第3133號判決參照）。查未扣案之被告販賣第
      二級毒品如附表編號1、2「販售價格（新臺幣）/數量」
      之犯罪所得，業據被告於本院審理期日供明在卷（本院卷
      第347頁），應依前開規定均宣告沒收，並於全部或一部
      不能沒收或不宜執行沒收時，均追徵其價額。
據上論斷，應依刑事訴訟法第299 條第1 項前段，毒品危害防制
條例第4 條第2 項、第19條第1 項，刑法第11條、第51條第5 款
、第38條第2 項但書、第4 項、第38條之1 第1 項前段、第3 項
，判決如主文。
本案經檢察官莊琇棋提起公訴及移送併辦，檢察官洪清秀到庭執
行職務。
中　　華　　民　　國　　111 　年　　8 　　月　　19　　日
                  刑事第二庭  審判長法  官  蔡立群
                                    法  官  姚亞儒
                                    法  官  徐晶純
以上正本證明與原本無異。
如不服本判決應於收受送達後20日內向本院提出上訴書狀，並應
敘述具體理由；其未敘述上訴理由者，應於上訴期間屆滿後20日
內向本院補提理由書（均須按他造當事人之人數附繕本）。「切
勿逕送上級法院」。告訴人或被害人對於本判決如有不服，請書
具不服之理由狀，請求檢察官上訴者，其上訴期間之計算係以檢
察官收受判決正本之日期為準。
                                    書記官  尹  瑋
中　　華　　民　　國　　111 　年　　8 　　月　　19　　日
　　　　　　　　　　　　　　　　　　　　　　　　　　
附錄本案論罪科刑法條：
毒品危害防制條例第4條第2項
製造、運輸、販賣第二級毒品者，處無期徒刑或十年以上有期徒
刑，得併科新臺幣一千五百萬元以下罰金。

附表
編號 販賣 對象 販賣時間（民國） 交付毒品地點 聯絡工具/行動電話 販售價格（新臺幣） /數量             主  文 1 鄭國智 110年8月24日8時30分許 臺東縣臺東市漢陽北路某工地 證人鄭國智先以行動電話0000000000號門號聯絡被告王明輝持用之行動電話0000000000號門號，再相約至左列地點交付現金及毒品。 1,000元/重量不詳之甲基安非他命1包 王明輝販賣第二級毒品，處有期徒刑陸年。未扣案之行動電話壹支（含門號○○○○○○○○○○號SIM壹卡），及犯罪所得新臺幣壹仟元均沒收；於全部或一部不能沒收或不宜執行沒收時，追徵其價額。 2 洪振吉 110年8月18日11時許   臺東縣臺東市漢陽北路「紅地毯小吃部」工地 證人洪振吉先以行動電話0000000000號門號聯絡被告王明輝持用之行動電話0000000000號門號，再相約至左列地點交付現金及毒品。 1,000元/重量不詳之甲基安非他命1包 王明輝販賣第二級毒品，處有期徒刑陸年。未扣案之行動電話壹支（含門號○○○○○○○○○○號SIM壹卡），及犯罪所得新臺幣壹仟元均沒收；於全部或一部不能沒收或不宜執行沒收時，追徵其價額。